臺灣板橋地方法院交通事件裁定　　　　99年度交聲字第2287號
原處分機關　交通部公路總局臺北區監理所板橋監理站
異　議　人
即受處分人　林資凱
上列異議人因違反道路交通管理處罰條例案件，對於交通部公路
總局臺北區監理所板橋監理站於民國99年7 月16日所為之裁決，
共計2 件（板監裁字第裁41-Z00000000、41-Z00000000號）聲明
異議，本院裁定如下：
    主  文
異議均駁回。
    理  由
一、原處分機關略以：異議人即受處分人林資凱於民國99年5 月
    19日22時51分許，駕駛車號850-ZEV 號重型機車沿國道5 號
    高速公路由北往南行駛，行經同路段南向29公里處，為警攔
    停制止，詎異議人拒絕停車受檢逃逸，復於同日22時53分許
    ，在頭城南出口匝道－南向28.3公里處違規逆向穿入北向車
    道高速行駛離去，嗣經內政部警政署國道公路警察局第九警
    察隊頭城分隊以公警局交字第Z00000000 、Z00000000 號舉
    發違反道路交通管理事件通知單逕行舉發，原處分機關遂依
    道路交通管理處罰條例第33條第4 項、第60條第1 項裁處罰
    鍰新臺幣7,000 元，並依同條例第63條第1 項第3 款之規定
    ，記違規點數1 點之處分；另依同條例第33條第1 項第7 款
    裁處罰鍰新臺幣6,000 元，並依同條例第63條第1 項第3 款
    之規定，記違規點數1 點之處分。
二、異議意旨略謂：異議人於上開時、地，駕車行經沿國道5 號
    高速公路由北往南行駛，係因異議人患有精神分裂症，長期
    吃藥，導致神智不清，爰請撤銷原裁罰處分云云。
三、按不得行駛或進入高速公路、快速公路或設站管制之道路之
    人員、車輛或動力機械，而行駛或進入者，處新臺幣（下同
    ）3000元以上6000元以下罰鍰；次按汽車（包括機器腳踏車
    ）駕駛人，駕駛汽車有違反本條例之行為，經交通勤務警察
    或依法令執行交通稽查任務人員制止時，不聽制止或拒絕停
    車接受稽查而逃逸者，除按各該條規定處罰外，處3000元以
    上6000元以下罰鍰；另按汽車行駛於高速公路、快速公路或
    設站管制之道路，不遵使用限制、禁止、行車管制及管理事
    項之管制規則而違規超車、迴車、倒車、逆向行駛者，處汽
    車駕駛人3000元以上6000元以下罰鍰；道路交通管理處罰條
    例第33條第4 項、60條第1 項、第33條第1 項第7 款定有明
    文。又汽車駕駛人違反上開條例60條第1 項、第33條第1 項
    規定者，除依原條款處罰鍰外，並予各記違規點數1 點之處
    分，同條例第63條第1 項第1 款亦有明定。再依違反道路交
    通管理事件統一裁罰基準表規定，機器腳踏車駕駛人，違反
    上開規定，於期限內聽候裁決者，行駛於高速公路、快速公
    路者，裁處罰鍰新臺幣4000元；經交通勤務警察或依法令執
    行交通稽查任務人員制止時，不聽制止或拒絕停車接受稽查
    而逃逸者，裁處罰鍰新臺幣3000元，併計違規點數1 點；行
    駛於高速公路逆向行駛者，裁處罰鍰新臺幣6000元，併計違
    規點數1 點。
四、經查：
(一)異議人於前揭時、地，騎乘上開機車沿國道5 號高速公路由
    北往南行駛，行經同路段南向29公里處為警攔停，復於同日
    22時53分許，在頭城南出口匝道－南向28.3公里處違規逆向
    穿入北向車道高速行駛離去等情，為異議人所不否認，並有
    內政部警政署國道公路警察局第九警察隊頭城分隊99年5 月
    19日製發之公警局交字第Z00000000 、Z00000000 號舉發違
    反道路交通管理事件通知單2 紙及內政部警政署國道公路警
    察局第九警察隊99年7 月2 日公警交九字第0990971116 號
    書函在卷可稽，堪認異議人確有本件交通違規事實無誤。
(二)異議人雖以前詞置辯，惟查：
１、按行為時因精神障礙或其他心智缺陷致不能辨識其行為違法
    或欠缺依其辨識而行為能力者，不予處罰；行為時因前項原
    因，致其辨識行為違法或依其辨識而行為的能力，顯著減低
    者，得減輕處罰，行政罰法第9 條第3 、4 項固有明文。
２、查本件異議人騎乘上開機車後，於99年5 月20日前往臺北市
    立聯合醫院松德院區就診，雖經診斷串有精神分裂症，而須
    持續追蹤治療（見卷附診斷證明書）；然證人即本件舉發員
    警黃冠宸到庭證稱：本件舉發通知單兩張是我製作，我和小
    隊長鄭見發擔任晚上八點至十二點的巡邏勤務，當時行控中
    心聯絡我們勤務中心，說有一台機車駛入南下雪山隧道，勤
    務中心得知後請我們到現場攔查，當時我們北上正好要進入
    雪隧，該機車是要南下，詢問行控中心之後，該機車要出雪
    隧，我們就在雪隧南口作迴轉的動作，我們稍後在該處，看
    到一部機車從雪隧出來，我們前往攔查，攔查中發現機車要
    下頭城匝道，我們就在匝道作攔查的動作，攔查後該機車有
    停下來，我們正要下車時，該機車就做迴轉的動作，逆向往
    北行駛，我們就直接下頭城匝道往北的方向再去作攔查，我
    們詢問行控中心，行控中心回答說該機車與我們的距離有四
    公里以上，機車行駛的方向是雪隧北上，該機車快出北上雪
    隧之後，我們就跟上該機車，該部機車後來下坪林匝道，下
    坪林匝道有一個紅綠燈，該車等停紅燈，我們在後方看到機
    車車號，就是850-EZV ，我們要攔下機車時，該機車就左轉
    坪林方向，所以我們就沒有繼續追上，因為當時該機車已經
    下坪林匝道，雪隧算高速公路，機車不能行駛等語（見本院
    99年11月15日筆錄）。
３、另異議人於本院審理時供稱：警察追我的過程是對的，當時
    我的精神狀態不好，我當時知道警察在追我，我認為警察被
    邪神控制，我精神不太好，原本要騎到苗栗，但是不知道為
    何會騎到頭城，我是騎到沒有路的時候就會迴轉，後來就騎
    到雪山隧道，警察就剛好來，我當時沒有想要停車，想說警
    察是被邪神控制，我認為我跟我女朋友是天注定的，我原本
    的目的地是要往苗栗，到雪山隧道出口時，警察他們有攔到
    我，所以我就要趕快回去，因為我當時心想警察是被邪神控
    制要抓我，我認為全世界的人都要抓我，我騎機車當時有精
    神分裂疾病，有在服藥，當天我沒有服用，之前一個星期就
    沒有服藥，我認為我沒有病所以不吃藥，家人都不知道我沒
    有吃藥，我當時是偷跑出去的，家人都不知道等語（見上開
    筆錄）；參以異議人母親黃玉嬋於本院審理時證稱：本件異
    議人騎車，我是看到舉發通知單才知道，我們目前還是有讓
    異議人騎機車，異議人有吃藥，精神狀況就比較好，之前異
    議人認為他沒有病，情緒不好時，就沒有服藥，除了本件舉
    發的兩件違規事由外，異議人目前沒有收到其他舉發通知單
    ，異議人騎車有一、二年了等語（同上開筆錄）。
４、綜上，本件異議人於99年5 月19日22時51分、53分許，駕駛
    上開機車沿國道5 號高速公路由北往南行駛，行經同路段南
    向29公里處為警攔停，立即在頭城南出口匝道－南向28.3公
    里處違規逆向穿入北向車道高速行駛離去之際，異議人尚能
    正常騎乘機車於上開高速公路行駛；再異議人違規後，於本
    院開庭時，亦可清楚陳述違規當日己身舉措等情，顯見異議
    人辨識行為違法或依其辨識而行為的能力，並無較常人顯著
    減低或欠缺之情事，核與上開條文要件尚難相符，故異議人
    辯稱因精神障礙，請求免罰云云，尚屬無據。
五、本件異議人前揭違規事實至堪認定，原處分機關依據上揭規
    定而為前開裁決，要無違誤，量罰亦甚妥適，應予維持。職
    是，本件異議為無理由，均應予駁回。
六、據上論斷，應依道路交通管理處罰條例第87條第2 項，道路
    交通事件處理辦法第18條，裁定如主文。
中    華    民    國   100    年    2     月    25    日
                  交通法庭    法  官    蘇揚旭
上列正本證明與原本無異。
如不服本裁定，應於裁定送達後五日內敘明抗告理由，向本院提
出抗告狀。
                              書記官    李郁禎
中    華    民    國   100    年    2     月    25    日